【裁判字號】    95,交抗,193
【裁判日期】    951109
【裁判案由】    聲明異議
【裁判全文】
臺灣高等法院臺南分院刑事裁定         95年度交抗字第193號
抗  告  人  甲○○
上列抗告人因聲明異議案件，不服臺灣雲林地方法院中華民國
95年8月2日裁定（95年度交聲字第122號）提起抗告，本院裁定
如下：
    主  文
抗告駁回。
    理  由
一、本件抗告意旨略以：
  (一)抗告人即受處分人於民國（下同）94年5月13日2時確實沒有
    駕車，當時睡於車內，有警方違規通知單佐證。至於原審認
    抗告人所辯是李文煌開車等語，全是謊言乙節。茲提出說明
    如下：
  1.抗告人於94年8月29日出庭應訊後，詢問証人李文煌為何如
    此說法？李文煌說事情經過已有3個半月，抗告人又沒跟他
    交代清楚，何況，一個禮拜有2至3次餐敘，根本記不起來到
    底是哪一次？在哪裡載抗告人。庭訊時渠先說是到抗告人家
    中載抗告人，但在法官不斷重複強調是在西螺農會對面的餐
    廳或是在抗告人家中接到電話要載抗告人，因而導致順口說
    到西螺農會對面的餐廳載抗告人。渠又說活到47歲，第一次
    上法庭，當時法官問話，心情很緊張，腦筋一片空白，還怪
    抗告人沒跟他說清楚，始料未及。當初，抗告人一直認為只
    要駕駛人李文煌出庭應訊，所有問題都可迎刃而解，哪會演
    變成今天的局面。只怪自己太粗心，未事先將事情始末交代
    清楚，如今也只能徒呼奈何。
  2.抗告人說當天由家中出發有二台車，另一台車是議員及一名
    溪州的友人乘坐的；但李文煌卻說當天只有一台車。抗告人
    說當天由家裡出發有二台車，大家說好了要續攤且地點也選
    定嘉義市百老匯酒店，勿庸置疑；至於，李文煌卻說當天只
    有一台車，是可以理解的，因為當時李文煌早坐於車內，剛
    好議員在接到某位里長電話說有事處理即先行離去，但渠表
    示一定會到嘉義市百老匯酒店會合。
  3.抗告人說續攤地點嘉義市百老匯酒店；但李文煌卻說只知道
    要去嘉義，詳細地點不知道。惟李文煌既未參加餐敘，當不
    知續攤之詳細地點。原審竟以此認抗告人所辯「當日是李文
    煌開車」云云，全是謊言乙節，有失公平正義。
  (二)警方沒有在高速公路上酒測開單，是否構成瑕疵？
  1.原審以警方「確實於法有據」、「並無任何遲延，也無違反
    任何規定」及抗告人指稱警方有程序瑕疵云云，卻沒有提出
    任何證據，因此無可採信。
  2.本案歷經抗告人多次指陳警方執法不當且程序瑕疵，但警方
    毫無誠意解決問題，官官相護，雖辯稱係依法行政，然仍有
    跡可循，證明警方確實執法不當且程序瑕疵。
  3.警方雖稱全程均有錄影存證，但應公開播放取信抗告人，確
    實證明有酒醉開車違規行為，讓抗告人心服口服。
  4.國道公路警察局第四隊雖於95年1月4日以公警四交字第0940
    47 2589號函稱：「發現前揭車輛停於外車道，後方為擺設
    警告標誌，造成其他用路人緊急煞車閃避，險象環生。...
    因當時天候不佳，下著豪雨，員警基於安全考量，乃請高速
    公路救援拖吊車將其所駕駛之車輛拖回斗南分隊處理。回到
    分隊後程君不願意配合酒精濃度測試，員警乃依據發現之違
    規事實... 填公警局交字Z00000000號違規通知單舉發甲○
    ○先生之違規行為。」等語。但抗告人要求警方提出該隊勤
    務指揮中心受理110報案，當時用路人報案內容（110案件列
    管流水號之原始資料），而不是現在經過修飾掩蓋事實真相
    的函文內容。
  5.抗告人遍查中央氣象局相關資料，當日並無豪雨特報，因此
    ，無法獲悉當時天候不佳，憑印象只記得當時下著毛毛雨。
    警方雖稱因當時天候不佳，下著豪雨，員警基於安全考量，
    乃請高速公路救援拖吊車將其所駕駛之車輛拖回斗南分隊處
    理。程序上有瑕疵，無憑無據？試問，當日警方所謂「豪雨
    」有否依據？當日大林地區每立方公尺下達多少豪米的雨量
    ？
  6.員警雖稱基於「安全考量」，乃請高速公路救援拖吊車將其
    所駕駛之車輛拖回斗南分隊處理。但「安全考量」並非警方
    說了算數。且深夜2時，沒有塞車情事，該車拖吊回斗南分
    隊部費時1小時46分，距離僅15公里左右；況且，抗告人停
    車該處睡覺約1小時30分，也沒發生任何意外事故。據此，
    警方基於安全考量理由根本不成立。
  7.警方辯稱該路段因工程整修沒有路肩，情況危急，先將車輛
    拖回斗南分隊部再酒測，然抗告人拒絕酒測才開單，並無任
    何遲延，也無違反任何規定。警方違規通知單上填寫該車停
    於外側車道，現在卻說該路段因工程整修沒有路肩，情況危
    險，....。請問有否資料佐證？
  8.警方現場查證抗告人身分，確認無訛後，二話不說立即將抗
    告人帶回斗南分隊部。程序上瑕疵有二，其一是未告知抗告
    人違反什麼交通規則，其二是既以酒駕違規處理，並未當場
    將該車車門縫黏貼查扣車輛聯單，未能善盡保護抗告人車內
    財物，有虧職守。
  9.警方辯稱依據警察職權行使法第19條第1項第1款規定執行。
    查警察職權行使法第19條第1項第1款規定：警察對於有下列
    情形之一者，得為管束：一、瘋狂或酒醉，非管束不能救護
    其生命、身體之危險，或預防他人生命、身體之危險（同法
    第三章－即時強制）。當時抗告人係於車內睡覺中，經警方
    叫醒，並無瘋狂或酒醉行為，實際上，應無爭議可言。警方
    既將抗告人以得管束對象強行帶回斗南分隊部處理，顯然已
    違反警察職權行使法規定。
  10.是否當場酒測，警方須考量交通安全或設備問題，未必當場
    酒測。另依據道路交通管理處罰條例第90條規定，最長舉發
    時間是3個月，3個月內舉法都沒有違反時效規定。本案，警
    方除考量交通安全或設備問題，仍應注意比例原則，綜觀現
    場情況及各種因素考量，警方應採現場處理且現場處理可立
    即排除道路障礙。但如採不必當場酒測，後果不堪設想，勢
    必造成用路人重大困擾，嚴重損害用路人權益（抗告人遭警
    方跨縣強行帶回）。至於，有關3個月舉發都沒有違反時效
    規定。據抗告人了解，目前並非所有交通違規事件處理均可
    適用？按一般交通違規事件處理以一個月為限，另監理單位
    發覺因其他事件衍生之交通違規或法院發交之案件涉及交通
    違規事件，以3個月內舉發都沒有違反時效規定。准此，本
    案自不適用道路交通管理處罰條例第90條規定。
  (三)綜上，95年5月30日交通部公路總局嘉義區監理所95年嘉監
    裁違字第00000002553號函暨嘉監裁字第裁70-Z00000000號
    裁決書及95年1月4日國道公路警察局第四警察隊公警四交字
    第0940472589號函書函，雖警方稱係其親睹且經查證之違規
    事實，程序上諸多瑕疵，與事實不符，準此，該行政行為絕
    對不可被推定為真正。懇請依「取得程序違法，證物不具證
    據力」原則，國道公路警察局第四警察隊所為的行政處分及
    交通部公路總局嘉義區監理所所為裁決書有違或不當之瑕疵
    ，自應予以撤銷，原裁定廢棄，以符法治，不勝感激之至。
二、經查：
  (一)原裁定以：
  1.抗告人即受處分人當日因為「無照駕駛、違規停車於高速公
    路上」「未帶行照」「拒絕酒測」等三項違規事由，分別經
    國道公路警察局開立Z00000000、Z00000000、Z00000000 等
    三張違規通知單，前二項違規事實及通知單，再經嘉義監理
    站裁決後，抗告人聲明異議，經原審以94年度交聲字189 號
    受理，抗告人於該案雖亦辯稱「當日係由一位朋友李文煌駕
    駛該車搭載抗告人，李文煌將車停在高速公路上，逕自離去
    ，抗告人被留在車上，以致被誤認是駕駛人，其實當日抗告
    人並未駕車」云云。但經原審該案承辦法官於94年8月29日
    傳訊証人李文煌與抗告人隔離訊問後，認為二人說詞漏洞百
    出：抗告人說當天李文煌是到抗告人家中載抗告人；李文
    煌卻說當天是到西螺農會對面的餐廳載抗告人。抗告人說
    當天由家裡車裡出發有二台車，另一台車是議員及一名溪州
    的友人乘坐的；但李文煌卻說當天只有一台車。抗告人說
    當天是要去嘉義市百老匯酒店捧場；但李文煌卻說只知道要
    去嘉義，詳細地點不知道（均參見該案94年8月29日筆錄及
    該案裁定書）。足見抗告人所辯「是李文煌開車」云云，並
    無可採，本件確實是抗告人開車上高速公路無誤。
  2.至於抗告人所辯「警方未在高速公路上酒測開單，是否構成
    瑕疵」部分。依國道公路警察局第四警察隊95年1月4日公警
    四交字第0940472589號函所載：「發現前揭車輛停於外側車
    道，後方未擺設警告標誌，造成其他用路人緊急煞車閃避，
    險象環生。... 因當時天候不佳，下著豪雨，員警基於安全
    考量，乃請高速公路救援拖吊車將其所駕駛之車輛拖回斗南
    分局處理。回到分隊後程君不願意配合酒精濃度測試，員警
    乃依據發現之違規事實... 填公警局交字..Z00000000 號違
    規通知單舉發甲○○先生之違規行為。」等語，由此可知，
    是因為抗告人佔據車道（該路段因工程整修沒有路肩），情
    況危險，先將車輛拖回警局再酒測，且係因抗告人拒絕酒測
    才開單，並無任何遲延，也無違反任何規定。且是否當場酒
    測，警方須考量交通安全或設備問題，未必當場酒測。當然
    時間拖延越久，飲酒人的酒精反應會越淡，警方蒐證會越困
    難。所以檢測時間拖延越久，是對被檢測人越有利，而不是
    不利。抗告人指摘警方沒有當場酒測，損害抗告人之權益，
    完全是邏輯不通。抗告人既然指責警方酒測是無理之舉，又
    何來立場指稱警方不早點酒測？況且依據道路交通管理處罰
    條例第90條規定，最長舉發時間是3個月，3個月內舉發都沒
    有違反時效規定，抗告人指稱警方有程序瑕疵云云，卻沒有
    提出任何依據，均無可採。抗告人確有上開違規行為，原處
    分機關依據道路交通管理處罰條例第35條第3項前段、第67
    條第2項規定，裁處抗告人罰鍰6萬元，並吊銷駕駛執照3年
    不得考照，均有所據，抗告人異議為無理由，應予駁回。
三、本院經核，原審裁定，認事用法，均無違誤。抗告意旨雖以
    上開情詞指摘原裁定不當。但查：
  (一)有關於証人李文煌証詞部分：抗告人既抗辯當日係由証人李
    文煌駕駛上開車輛搭載伊至上開舉發地點，則証人李文煌就
    搭載抗告人之地點、及共有幾部車，要至何處等重要之點，
    既係証人李文煌親身經歷之事項，若果真係實情，豈有為與
    抗告人之供述不符之証詞，且又何須「抗告人事先向証人交
    待清楚」，証人始可【回憶】當日之過程？況若由抗告人【
    事前將過程交待清楚】，証人始能附合抗告人之供述，無異
    要求証人與抗告人串証，從而抗告人所辯「當日係由李文煌
    開車搭載伊至上開地點」云云，已難信採。
  (二)又查，本件係因員警接獲路人報案稱「在國道1號南向252公
    里加800公尺處，有車輛停於外側車道非常危險．．．」等
    情，經員警趕往事發現場，發現抗告人滿身酒味坐於駕駛座
    上睡覺，基於國道安全考量，而將抗告人所駕駛之車輛拖回
    斗南分隊處理，且因抗告人不願意配合酒精濃度測試，員警
    乃以抗告人１無照駕駛，２該車任意停於外側車道睡覺，後
    方未擺設三角警告標誌，３未帶行車執照行駛公路，４飲酒
    駕車拒絕酒測等情，開立Z00000000、Z00000000、Z0000000
    0等三張違規通知單（前二項違規事實及通知單，經嘉義監
    理站裁決後，因抗告人聲明異議而由原審以94年度交聲字18
    9號受理，本件僅針對Z00000000舉發通知單關於拒絕酒測部
    分）等事實，又有內政部警政署國道公路警察局第四警察隊
    公警四交字第0940471180號書函、第0940472589號函、舉發
    通知單、裁決書等件在卷足憑。抗告人雖辯稱「經遍查中央
    氣象局相關資料，當日並無豪雨特報，憑印象只記得當時下
    著毛毛雨，且事發時間正深夜2時，沒有塞車情事，如何基
    於安全考量而未當場酒測，竟將車輛拖回斗南分隊，其程序
    有瑕疵；且是否當場酒測，警方須考量交通安全或設備問題
    」等語。然查：
  １交通警員製單舉發違反道路交通管理處罰條例所列之違規事
    實，本質上為行政處分，係公務員基於職務上權力，依法就
    特定之具體事件所為具公法上效果之單方行政行為，基於公
    務員為公法上行為具有公信力之原則，該行政處分當可被推
    定為真正，其據以依法處分之事實認定亦應認為正確無誤，
    此與民事訴訟法第三百五十五條第一項規定：「文書，依其
    程式及意旨得認作公文書者，推定其為真正。」之情形相同
    ，本此公信原則，立法者乃賦予行政機關制定違反道路交通
    事件統一裁罰標準及處理細則，使執勤警員得當機處分（如
    該細則第二十三條）以達其維護交通秩序、安全之行政目的
    ，反之，若謂公務員一切行政行為均需預留證據以證其實，
    則國家行政勢必窒礙難行，據此，刑事訴訟法就犯罪證據有
    關之規定中，與屬行政秩序罰之交通違規裁罰本質不合之部
    分，自不在準用之列。查証人即本件處理員警黃家宏於原審
    另案94年度交聲字第189號案件審理時証述「當時是接獲勤
    務中心通報，有一部車輛停放在高速公路車道上，要伊與同
    事張榮致前往查看排除，到達現場時，發現異議人（即抗告
    人）坐在駕駛座上，拍打其車門，異議人很久才醒來，伊等
    有聞到濃厚的酒味，當時下大雨，乃趕緊請拖吊車將車輛拖
    回斗南分隊部處理。當時該路段在施工，沒有路肩，異議人
    雖有說明車子是其朋友駕駛的，但因異議人無法聯絡其友人
    到場，復無法說出其友人之真實姓名，且是在高速公路上，
    其朋友應該沒有辦法將異議人放在路旁逕自離去，因此認定
    是異議人開的車子而予以舉發違規」等語；再參酌証人黃家
    宏既為執勤員警，與抗告人既未熟識，亦無任何怨隙，若非
    實情，何須以此誣陷抗告人；揆之上開意旨，即難認証人黃
    家宏之証詞及上開舉發通知單所載，有何虛構之處，抗告人
    所辯「警方並無資料佐証當日高速公路有因工程整修，沒有
    路肩，情況危急」云云，自無足取。
  ２抗告人雖又稱「遍查中央氣象局相關資料，均無豪雨特報」
    云云。惟抗告人究係查何資料，均未見抗告人提出其確有查
    詢中央氣象局相關資料之事証供本院調查，且中央氣象局是
    否發佈「豪雨特報」，與實際是否下雨並無必然關聯，況抗
    告人亦稱當日有下雨之情事，則抗告人以此指摘警方執行酒
    測程序有瑕疵云云，已難信採。再者，抗告人當日停車地點
    係在國道1號即高速公路南向外側車道，而高速公路係車輛
    高速行駛之地點，當日又下雨天侯不佳，且因拓寬工程而封
    閉路肩，僅剩內、外二線車道，則縱令係在凌晨2時許，亦
    有造成來車煞避不及衝撞之嚴重後果，如何能謂毫無「危險
    」，從而員警基於安全考量而先將抗告人車輛拖回斗南分隊
    ，其執行程序亦無瑕疵可言，抗告人所辯，亦無可採。
  ３又查，是否當場酒測，警方須考量交通安全或設備問題，未
    必當場酒測，亦無何規定須無論在何情況下均須「當場酒測
    」，抗告人以員警未當場酒測而認員警執行程序有瑕疵，更
    無可採。況飲酒人酒精濃度反應會因時間之經過而致驗出之
    濃度越低，員警亦會因此而蒐證越困難，因此，酒測時間拖
    延越久，對被檢測人越有利，從而抗告人指摘員警未當場酒
    測，而致損及抗告人權益，或執行程序有瑕疵，顯屬無稽。
    況本件係因抗告人「拒絕酒測」而經員警舉發違規，至於員
    警是否當場酒測，並不影響抗告人有「拒絕酒測」之事實存
    在；另員警將抗告人車輛拖回斗南分隊時，是否有將車門縫
    黏貼查扣車輛聯單，有無善盡保護抗告人車內財物等情，亦
    與抗告人「拒絕酒測」之違規事實無關，從而抗告人上開所
    辯，均無可採。
四、綜上所述，抗告人確有飲酒後拒絕酒測之違規事實，抗告人
    所辯，均無可採。從而，原處分機關依道路交通管理處罰條
    例第35條第3項前段、第67條第2項規定，裁處抗告人罰鍰
    6萬元，並吊銷駕駛執照3年不得考照，核無違誤。原審並據
    以駁回抗告人之異議，並無不當，抗告人抗告猶執前詞，指
    摘原裁定不當，並無理由，應予駁回。
據上論斷，爰依道路交通案件處理辦法第26條，刑事訴訟法第41
2條，裁定如主文。
中    華    民    國    95    年    11    月    9     日
                  刑事第四庭    審判長法  官  吳志誠
                                      法  官  羅心芳
                                      法  官  陳珍如
以上正本證明與原本無異。
不得再抗告。
                                      書記官  岑  玢
中    華    民    國    95    年    11    月    9     日


司法院資訊處製作；財團法人民間司法改革基金會備份。
